【裁判字號】    97,抗,642
【裁判日期】    970424
【裁判案由】    假扣押
【裁判全文】
臺灣高等法院民事裁定                   97年度抗字第642號
抗  告  人  甲○○
上列抗告人與相對人乙○○間假扣押事件，對於中華民國97年1
月25日臺灣桃園地方法院97年度裁全字第466號裁定，提起抗告
，本院裁定如下：
    主  文
抗告駁回。
抗告費用新台幣一千元由抗告人負擔。
    理  由
一、相對人於原法院聲請意旨略以：伊與抗告人之被繼承人黃朝
    欽簽訂買賣不動產契約，伊已付清買賣價金新台幣（下同）
    3,000,000元，但黃朝欽遲未將買賣標的土地之所有權移轉
    登記予伊，伊已解除買賣契約並請求黃朝欽返還上開買賣價
    金及違約金2,000,000元，抗告人及其他繼承人黃建和、黃
    鈺婷依法應繼承上開債務並負連帶清償責任，近聞抗告人及
    其他繼承人等有隱匿財產之情事，為此願供擔保聲請就抗告
    人及其他繼承人之財產在150萬元範圍內為假扣押等語。
二、原裁定意旨略以：相對人主張尚無不符，應予准許，而命相
    對人以50萬元為抗告人等供擔保後，得對抗告人及其他繼承
    人等之財產在150萬元範圍內為假扣押，暨抗告人及其他繼
    承人如以150萬元為相對人供擔保或將前揭金額提存後，得
    免為或撤銷假扣押。
三、本件抗告意旨略以：相對人所指土地買賣一事，非但無據可
    考，且所寄來之存證信函，難以取信，存證信函中所述買賣
    條件甚為嚴苛，顯失公平誠信，因而提起抗告，請求廢棄原
    裁定云云。
四、按債權人就金錢請求或得易為金錢請求之請求，欲保全強制
    執行者，得聲請假扣押；假扣押非有日後不能強制執行或甚
    難執行之虞者，不得為之；請求及假扣押之原因應釋明之；
    前項釋明如有不足，而債權人陳明願供擔保或法院認為適當
    者，法院得定相當之擔保，命供擔保後為假扣押，民事訴訟
    法第522條第1項、第523條第1項、第526條第1項、第2項分
    別定有明文。所謂假扣押之原因，即債務人有日後不能強制
    執行或甚難執行之虞或應在外國為強制執行者是也，同法第
    523條亦有明文。諸如債務人浪費財產、增加負擔、或就其
    財產為不利益之處分，將達於無資力之狀態、或移住遠地、
    逃匿無蹤或隱匿財產等情形均屬之。債權人就假扣押之原因
    ，依法有釋明之義務，亦即需提出可使法院信其主張為真實
    之證據，必待釋明有所不足，而債權人陳明願供擔保後，始
    得准為假扣押；若債權人未釋明假扣押之原因，即不符假扣
    押之要件 (最高法院94年度台抗字第1182號裁定意旨參照)
    。經查：
  (一)本件相對人主張向抗告人之被繼承人黃朝欽買賣土地，且已
    支付買賣價金，惟黃朝欽迄未移轉土地所有權，因而解除買
    賣契約，請求返還買賣價金及違約金等情，業據提出不動產
    買賣契約書、土地異動索引、土地登記謄本、戶籍謄本（見
    原法院卷第5頁至第18頁）為證，就其為假扣押請求之原因
    ，已為相當之釋明。
  (二)另相對人主張抗告人及其他繼承人等將本件買賣標的土地即
    桃園市○路段2345地號土地，為不利於相對人之處分，亦據
    土地登記謄本（見原法院卷第13頁至第14頁）為證，依上開
    資料所載，前揭土地業於96年8月27日分割繼承登記為抗告
    人甲○○及另一繼承人黃建和所有（權利範圍各1/2，債務
    人黃建和就本件假扣押裁定未提出抗告），同日設定本金最
    高限額抵押權2,100萬元及權利價值10萬元之地上權予訴外
    人葉日彬，足認抗告人及黃建和確有將上開土地為不利於相
    對人之處分。是相對人就請求假扣押之原因已為相當之釋明
    ，且並陳明願供擔保再補上開釋明之不足，原法院亦命相對
    人提供50萬元擔保以補釋明之不足，揆諸上開規定，原法院
    准予假扣押裁定，即無不合。
  (三)抗告人雖抗辯相對人所指土地買賣一事無據可考，所寄存證
    信函難以取信、買賣條件嚴苛、違反公平誠信云云。然上開
    土地買賣一事是否為真，買賣條件有無過苛及違反誠信原則
    ，均屬本案訴訟之範疇，尚非為假扣押裁定之原法院所能審
    酌，抗告人此項抗辯，自非可採。
  (四)綜上，原法院命准許為假扣押之裁定，於法相符。抗告意旨
    指摘原裁定不當，求予廢棄，即非有據，應予駁回。
五、據上論結，本件抗告為無理由，爰裁定如主文。
中    華    民    國    97    年    4     月    24    日
                    民事第十六庭
                        審判長法  官  沈方維
                              法  官  湯美玉
                              法  官  呂淑玲
正本係照原本作成。
不得抗告。
中    華    民    國    97    年    4     月    24    日
                              書記官  明祖全


司法院資訊處製作；財團法人民間司法改革基金會備份。
